臺灣高雄地方法院刑事判決　　　　　　　　　　　　九十一年度交訴字第二七二號
　　公　訴　人　臺灣高雄地方法院檢察署檢察官
　　被　　　告　甲○○
　　選任辯護人　焦文城
　　　　　　　　施秉慧
　　　　　　　　徐豐明
右列被告因業務過失致死案件，經檢察官提起公訴（九十一年度偵字第八二四四號）
，本院判決如左：
    主  文
甲○○從事業務之人，因業務上之過失致人於死，處有期徒刑捌月，緩刑貳年。
    事  實
一、甲○○領有職業聯結車駕駛執照，係三華遊覽汽車股份有限公司司機，為從事業
    務之人，於民國（下同）九十一年四月十七日八時十分許，駕駛車牌號碼ＨＨ─
    五八八號營業遊覽車，搭載南投縣草屯鎮老人會之成員自高雄市出發，至高雄縣
    甲仙鄉旅遊，沿高雄縣杉林鄉省道台二十一線由南向北方向行駛，途經該路段二
    四五公里九三七點五公尺處時，本應注意車前狀況，隨時採取必要之安全措施，
    且兩車交會應保持半公尺以上之相互間隔，以避免發生危險，當時天候、路況、
    視線俱佳，又無其他不能注意之情形，竟疏未注意，貿然跨越行車分向線欲超越
    前方車輛，適丁○○駕駛車牌號碼ＹＫ─０四０五號自用小貨車搭載戊○○○（
    坐在前座）、乙○○○、曾鍾貴嬌（前開二人坐在後車廂貨架上）行駛於甲○○
    前方，亦疏未注意車輛左轉彎時，應先顯示車輛前後之左邊方向燈光，或由駕駛
    人表示左臂平伸，手掌向下之手勢，嗣確認前後無來車始得左轉，竟在未注意後
    方甲○○駕駛之前開車輛之情況下，靠右暫停之後即左轉，甲○○因此閃避不及
    ，所駕營業大客車車頭撞及自小貨車車頭左後護欄處，致乙○○○受有左眼撞傷
    及左側身體擦傷之傷害（未據告訴），曾鍾貴嬌則被拋出車外，因顱內出血送醫
    後不治死亡。甲○○於肇事後，以其行動電話報警，並留在現場等候前來處理之
    警員，於職司偵查犯罪之警察知悉其為肇事人之前，即主動向警員丙○○承認為
    駕駛人，並接受裁判。
二、案經高雄縣警察局旗山分局報告台灣高雄地方法院檢察署檢察官偵查起訴。
    理  由
一、訊據被告甲○○固坦認有在右揭時地，駕駛前開車輛超車時與丁○○所駕駛自用
    小貨車發生車禍，致該自小貨車之乘客曾鍾貴嬌顱內出血死亡之事實，惟否認有
    何過失致死之犯行，辯稱：「我開車已經很小心，但是對方車子突然地轉彎，我
    來不及反應」、「我認為我沒有撞倒他，我要超車時已為適當的防備，我認為雙
    方都有過失」云云。經查：
(一)、前揭車禍肇事及被害人曾鍾貴嬌死亡之事實，除經被告坦認在卷外，業經台灣高
    雄地方法院檢察署檢察官督同法醫師相驗屬實，並製有勘驗筆錄、相驗屍體證明
    書各一份，並有警卷所附道路交通事故調查報告，及本院卷附現場照片十二張可
    稽，是被害人曾鍾貴嬌係因本件車禍死亡之事實，應可認定。
(二)、次按汽車行駛時，駕駛人應注意車前狀況及兩車併行之間隔，並隨時採取必要安
    全措施，且汽車超車時，應於前車左側保持半公尺以上之間隔超過，行至安全距
    離後，再顯示右方向燈駛入原行路線，道路交通安全規則第九十四條第三項及第
    一百零一條第五款分別定有明文。被告於前揭時地駕車自應注意遵守前揭規定。
    查本件車禍發生時，係日間自然光線，路面狀態無缺陷，無障礙物且視距良好，
    並無不能注意之情事，業經警卷所附之道路交通事故調查報告表載明。
(三)、又前開現場相片及調查報告表所附現場圖顯示，車禍發生後，雙方車損情形為：
  被告所駕營業大客車擋風玻璃自左側駕駛座位置至右側均有龜裂痕跡，保險桿右
    側並因撞擊而墜落；丁○○所駕駛自用小貨車左側車頭以後車身嚴重毀損，該車
    車頭則無明顯損壞。且丁○○所駕車輛之右後輪及左後輪輪胎痕起點位於北向南
    車道距離行車方向線分別一點四及二點二公尺處，參以被告亦自承車禍發生之前
    ，伊車已跨越雙黃線開始超越丁○○之車輛，是兩車發生撞擊時，被告所駕營業
    大客車處於越過道路中心線進入南往北車道之超車狀態，而丁○○所駕駛之自用
    小貨車亦已處於左轉狀態，其車頭及車身橫跨在省道台二十一線前開路段之南、
    北向車道，被告所駕營業大客車之車頭，撞及丁○○所駕自用小貨車左側車身，
    張某所駕車輛受撞擊之後，右側車身逆時針旋轉撞擊道路左側護欄後，車頭朝南
    停放在北向南車道無訛。職是，本件車禍發生之前，丁○○所駕車輛已出現在被
    告車前，且進行左轉，被告疏於注意此一車前狀況，於超車之時復未注意前車之
    動向，具有過失，應堪認定。本件事故經送財團法人成大研究發展基金會鑑定結
    果，亦認被告係超車失當，導致被超車輛安全距離不足，而追撞進行超車之車輛
    ，於本件車禍之發生為主要過失（過失程度百分之八十），丁○○則於左轉彎時
    ，未充分注意後隨車輛之動態亦具有過失（過失程度百分之二十），有該會九十
    三年五月二十五日（93）成大研基建字第一０八六號函所附之鑑定意見書可憑。
(四)、被告雖辯稱丁○○於行車過程中有靠右允讓之行徑伊始超車，其對於丁○○左轉
    之狀況並無預見之可能，且本件應有信賴原則之適用云云，惟丁○○於車禍發生
    前有靠右暫停之駕駛行為，固經丁○○於本院調查時證述屬實（見本院九十二年
    一月二十三日筆錄），然丁○○同時亦表示，當時係為左轉所以才將所駕自小貨
    車靠右等語，參以被告於本院審理時亦坦承，丁○○所駕車輛靠右之時，並未啟
    動右側方向燈之語，從而，被告單以丁○○車輛靠右之事實，臆測其有允讓之意
    思而逕為超車，自係其個人對於前車動態錯誤之判斷，而本件車禍發生前，客觀
    上丁○○並無允讓之事實，從而，被告主張其因信賴此一狀態而有信原則之適用
    顯屬誤會。再前車動向之判斷，既在身為後車之被告應注意之範圍，而丁○○所
    駕車輛於車禍發生前，顯已開始向左轉且出現在被告車前，業如前述，是被告辯
    稱自己對於丁○○所駕車輛左轉之情況並無預見及迴避之可能，並不足採。
(五)、本件車禍發生地點之行車速限為每小時六十公里，業經前開鑑定意見書載明，且
    有該意見書所附現場相片一紙可憑，是警卷所附交通事故調查報告表記載前開地
    點之速限為二十五公里，應屬誤會。
(六)、按汽車裝載時，除機器腳踏車依第八十八條規定外，車廂以外不得載人，且框式
    貨車後車廂不得載人。道路交通安全規則第七十七條第一項第四款、第六款定有
    明文，被害人曾鍾貴嬌於車禍發生之時坐在丁○○所駕駛之自小貨車車廂外貨架
    上，車禍發生後，曾女摔落車外大圳旁，因顱內出血死亡之事實，業據證人丁○
    ○於本院調查時證述屬實（見本院九十二年一月二十三日筆錄），並有相驗屍體
    證明書一份可憑，是被害人曾鍾貴嬌就本件死亡結果之發生亦有過失，但縱使被
    害人曾鍾貴嬌與有過失，仍無解於被告過失責任之成立。
(七)、次按所謂相當因果關係，係指依經驗法則，綜合行為當時所存在之一切事實，為
    客觀之事後審查，認為在一般情形下，有此環境、有此行為之同一條件，均可發
    生同一之結果者，則該條件即為發生結果之相當條件，行為與結果即有相當之因
    果關係。反之，若在一般情形下，有此同一條件存在，而依客觀之審查，認為不
    必皆發生此結果者，則該條件與結果不相當，不過為偶然之事實而已，其行為與
    結果間即無相當因果關係（最高法院七十六年台上字第一九二號判例可資參照）
    。被告駕駛營業大客車於超越丁○○之自小貨車時，未注意車前狀況，保持與該
    車至少半公尺以上之安全間隔，並隨時採取必要之安全措施，導致撞及被害人曾
    鍾貴嬌所乘坐之車輛，致曾女死亡，足認被告之過失行為與被害人死亡之結果，
    有相當因果關係，被害人曾鍾貴嬌就本件死亡結果與有過失，並不影響被告之過
    失行為與被告死亡結果間之相當因果關係，是辯護人為被告辯護稱被害人死亡之
    結果與被告之過失行為無相當因果關係，該結果應與被害人違規以致摔落之行為
    具有因果關係，顯有誤會，前開鑑定意見亦同此見解。綜上所述，本件事證明確
    ，被告過失致死之犯行堪予認定。
二、按被告以駕駛職業大客車為業之事實為被告所自承，是其係從事駕駛業務之人，
    核被告所為，係犯刑法第二百七十六條第二項之業務過失致人於死罪。被告供述
    肇事後，立即以其0000000000號行動電話報警，並於警方到場處理時
    ，亦同在配合調查，並坦認肇事，對於未發覺之罪自首並接受裁判，業經證人丙
    ○○於本院調查時證述屬實，並有高雄縣政府警察局警察局勤務指揮中心受理各
    類案件紀錄表一份在卷可憑，應依刑法第六十二條前段規定減輕其刑。爰審酌被
    告並無犯罪前科，素行良好，及其過失程度，丁○○亦同時就本件車禍之發生具
    有過失，及被告因個人之之疏忽，即造成他人死亡之結果，危害不可謂不大，及
    其犯罪後之態度等一切情狀，量處如主文所示之刑。末查：被告未曾受有期徒刑
    以上刑之宣告，此有台灣高等法院被告國前案紀錄表在卷可憑，其因一時疏失造
    成被害人曾鍾貴嬌死亡，所生之危害固屬極大，惟其犯後又自首犯罪，且其於偵
    查中已與死者之家屬達成民事和解，有調解筆錄及調解書影本各一份在卷可憑（
    見九十一年度偵字第八二四四號卷第十三頁以下），本院斟酌上開各情，認對被
    告所宣告之刑以暫不執行危適當，爰依法宣告緩刑二年以勵自新。
據上論斷，應依刑事訴訟法第二百九十九條第一項前段，刑法第二百七十六條第二項
、第六十二條前段、第七十四條第一款，罰金罰鍰提高標準條例第一條前段，判決如
主文。
本案經檢察官己○○到庭執行職務。
中      華      民      國    九十三    年     十一     月     十二     日
        臺灣高雄地方法院交通法庭
                                      審判長  法  官    孫啟強
                                              法  官    張茹棻
                                              法  官    卓立婷
右正本證明與原本無異。
如不服本判決，應於判決送達後十日內，向本院提出上訴狀。
                                              書記官    李春慧
中      華      民      國    九十三    年     十一     月     十六     日
附錄本件論罪法條全文：
中華民國刑法第二百七十六條
 (過失致死罪)
因過失致人於死者，處二年以下有期徒刑、拘役或二千元以下罰金。
從事業務之人，因業務上之過失犯前項之罪者，處五年以下有期徒刑或拘
役，得併科三千元以下罰金。
